臺灣彰化地方法院刑事判決
110年度易字第309號
公  訴  人  臺灣彰化地方檢察署檢察官 
被      告  梁英聰


選任辯護人  陳青來律師
上列被告因加重竊盜案件，經檢察官提起公訴（110年度偵字第3
654號），本院判決如下：
    主    文
梁英聰犯侵入住居竊盜罪，處有期徒刑肆月，如易科罰金，以新
臺幣壹仟元折算壹日。
    犯罪事實
一、梁英聰於民國110年3月11日10時3分許，騎乘其父梁添福所
    有車牌號碼000-000號普通重型機車，行經彰化縣○○鄉○○路0
    段00號陳金芳之住處前時，見陳金芳住處大門未鎖，竟意圖
    為自己不法之所有，基於侵入住宅竊盜之犯意，先將機車停
    放於陳金芳住處前，侵入陳金芳住處，梁英聰進入陳金芳住
    處後，見陳金芳停放於一樓之車牌號碼000-000號普通重型
    機車坐墊未關緊，遂徒手掀起該機車坐墊，竊取陳金芳放置
    在置物箱內之錢包中之現金新臺幣（下同）2,200元得手，
    欲離開之際，旋為陳金芳發覺並報警處理，經警當場於梁英
    聰口袋中查獲並扣得現金2,200元（已發還陳金芳）。
二、案經彰化縣警察局鹿港分局報告臺灣彰化地方檢察署檢察官
    偵查起訴。
    理    由
一、本案以下所引用被告梁英聰以外之人於審判外之言詞或書面
    陳述，業經於審理期日踐行調查證據程序，檢察官、被告及
    辯護人均已當庭表示無意見，且迄至言詞辯論終結前亦未聲
    明異議，本院審酌該等言詞或書面陳述之製作及取得，並無
    證據顯示有何違背程序規定而欠缺適當性之情事，認以之為
    證據應屬適當，依刑事訴訟法第159條之5之規定，自均有證
    據能力。而非供述證據部分，經本院於審理中提示並告以要
    旨而為調查時，檢察官、被告及辯護人亦未表示無證據能力
    ，本院審酌該等證據作成及取得之程序均無違法之處，亦認
    均有證據能力。
二、上開犯罪事實，業據被告坦承不諱，與證人即被害人陳金芳
    於警詢中之指述及本院電話詢問之陳述相符，另有彰化縣警
    察局鹿港分局搜索扣押筆錄、扣押物品目錄表各1件、員警
    現場蒐證照片8張、車牌號碼000-000號普通重型機車之車輛
    詳細資料報表1件、本院公務電話紀錄在卷可證，足認被告
    自白與事實相符。從而，本件事證明確，被告犯行堪以認定
    ，應依法論科。
三、核被告所為，係犯刑法第321條第1項第1款之侵入住宅竊盜
    罪。
四、按犯罪之情狀顯可憫恕，認科以最低度刑仍嫌過重者，得酌
    量減輕其刑，刑法第59條定有明文。本院審酌被告所犯之刑
    法第321條第1項第1款之侵入住宅竊盜罪，最低度之法定刑
    為：「6月以上有期徒刑」，然本件被告乃白天犯案，且從
    現場蒐證照片可知，被害人住宅一樓乃堆置雜物及停放機車
    用，大門亦未鎖門，故被害人居住安寧受到被告侵害之程度
    較為輕微；且被告遭被害人發覺後，經被害人要求被告不准
    離去，被告即在原地等待警察到來，也立即將偷竊之物交予
    警察扣案，被害人無財產上受到侵害；而被告為中度智能障
    礙人士，除智能不足外，口齒無法流利溝通，導致無法找到
    適宜的工作而長期失業，僅靠補助為生。是本院認為如仍科
    予最低法定刑度有期徒刑6月，對被告猶嫌過重，應依刑法
    第59條之規定，減輕其刑。另辯護意旨稱：被告因中度智能
    障礙而領有身心障礙手冊，心智能力較常人為低，辨識行為
    違法之能力較低，請依刑法第19條第2項減輕其刑等語。然
    被告有數次竊盜犯行，到案時均經警察、檢察官告誡過不得
    再次犯案，而得以知悉竊盜是犯罪行為。且被告於另案109
    年10月30日竊盜犯行時（本院110年度簡字第561號），偵查
    中不但否認犯罪，且還將從被害人皮包內所竊取之金錢謊稱
    為從地上撿到等情，更顯知被告對於竊盜是違法行為之認知
    並無較常人為低之情形，此亦經被告開庭時自承：我知道竊
    盜是違法的，我知道錯了等語。故本件並無刑法第19條第2
    項之適用。
五、本院審酌被告有多次竊盜之前案紀錄，仍不知悔改，又再犯
    本案，然考量本件被告對於被害人財產權及居住安寧權之侵
    害均輕微，且金錢亦已歸還被害人，被害人亦表示不欲追究
    ；而被告遭發覺後，也原地等待警察到來，並承認犯罪，而
    無逃避究責之情形；另參以被告為中度之智能障礙人士，除
    智能不足外，溝通能力亦不佳（被告口齒不清，須較專注聽
    才能辨識），導致被告難以找到工作，長期失業，靠每月8,
    000元補助為生，有低收入戶證明、診斷證明書、身心障礙
    證明為證；被告與父親、妹妹共同居住，妹妹亦為中度智能
    障礙人士，由被告之父親一人照顧兩名智能障礙且無業之女
    兒等一切情狀，酌情量處如主文所示之刑，並諭知易科罰金
    之折算標準。　　
六、據上論斷，應依刑事訴訟法第299條第1項前段，判決如主文
    。
本案經檢察官鍾孟杰提起公訴，檢察官陳昭蓉到庭執行職務。
中　　華　　民　　國　　110 　年　　10　　月　　18 　日
                  刑事第二庭        法  官  陳怡潔
以上正本證明與原本無異。
如不服本判決應於收受判決後20日內向本院提出上訴書狀，並應
敘述具體理由。其未敘述上訴理由者，應於上訴期間屆滿後20日
內向本院補提理由書(均須按他造當事人之人數附繕本)「切勿逕
送上級法院」。
告訴人或被害人對於判決如有不服具備理由請求檢察官上訴者，
其上訴期間之計算係以檢察官收受判決正本之日期為準。
中　　華　　民　　國　　110 　年　　10　　月　　18　　日
                                    書記官  顧嘉文      
附錄本案論罪科刑法條：
中華民國刑法第321條
犯前條第1項、第2項之罪而有下列情形之一者，處6月以上5年以
下有期徒刑，得併科50萬元以下罰金：
一、侵入住宅或有人居住之建築物、船艦或隱匿其內而犯之。
二、毀越門窗、牆垣或其他安全設備而犯之。
三、攜帶兇器而犯之。
四、結夥三人以上而犯之。
五、乘火災、水災或其他災害之際而犯之。
六、在車站、港埠、航空站或其他供水、陸、空公眾運輸之舟、
    車、航空機內而犯之。
前項之未遂犯罰之。